臺灣高等法院刑事判決　　　　　　　　100年度上易字第895號
上　訴　人　臺灣臺北地方法院檢察署檢察官
上　訴　人
即　被　告　廖韋銘
選任辯護人　黃慧敏律師
上列上訴人因被告傷害等案件，不服臺灣臺北地方法院100 年度
易字第288號，中華民國100年3 月29日第一審判決（起訴案號：
臺灣臺北地方法院檢察署99年度調偵字第1420號），提起上訴，
本院判決如下：
    主  文
上訴駁回。
    事  實
一、廖韋銘與陳基常原互不相識，雙方因參加宜蘭一日遊，於民
    國99年6 月30日上午9時30分許，在臺北市○○○路○段民權
    國中與昌吉街間搭乘同一部遊覽車，在遊覽車開往宜蘭途中
    ，雙方因廖韋銘佔據點歌本，不讓其他乘客閱覽以點選歌曲
    而發生爭吵，廖韋銘並稱：「老仔多管閒事（臺語）」等語
    （此部分不另為無罪諭知，詳如後述）。嗣於同日晚間7 時
    許，在遊覽車回程沿國道五號（即北宜高速公路）行使，欲
    駛回重慶北路終點站，甫通過雪山隧道（新北市○○區路段
    ）時，雙方又發生爭執，廖韋銘竟基於傷害之犯意，徒手毆
    打陳基常臉部且以腳踢陳基常胸部，致陳基常受有上嘴唇
    1X1 公分瘀傷、前胸1.5X1 公分瘀傷等傷害。廖韋銘經旁人
    攔阻後，另基於恐嚇之犯意，對陳基常恫稱：「下車時要打
    死你（臺語）」等語，而以此加害生命、身體之事恐嚇陳基
    常，使陳基常心生畏懼而致生危害於安全。
二、案經陳基常訴由臺北市政府警察局萬華分局報請臺灣臺北地
    方法院檢察署檢察官偵查起訴。
    理  由
甲、程序部分
一、按檢察官職司追訴犯罪，就審判程序之訴訟構造言，檢察官
    係屬與被告對立之當事人一方，偵查中對被告以外之人所為
    之偵查筆錄，或被告以外之人向檢察官所提之書面陳述，性
    質上均屬傳聞證據。在理論上，如未予被告反對詰問、適當
    辯解之機會，一律准其為證據，似有違當事人進行主義之精
    神，對被告之防禦權亦有所妨礙；然而現階段刑事訴訟法規
    定檢察官代表國家偵查犯罪、實施公訴，必須對於被告之犯
    罪事實負舉證之責，依法其有訊問被告、證人及鑑定人之權
    ，證人、鑑定人且須具結，而實務運作時，偵查中檢察官向
    被告以外之人所取得之陳述，原則上均能遵守法律規定，不
    致違法取供，其可信性極高，為兼顧理論與實務，乃於修正
    刑事訴訟法時，增列第159條之1第2 項，明定被告以外之人
    （含被害人、證人等）於偵查中向檢察官所為陳述，除顯有
    不可信之情況外，得為證據（最高法院95年度臺上字第1044
    號判決參照）。且刑事訴訟法第159條之1第2 項，明定被告
    以外之人於偵查中向檢察官所為陳述，除顯有不可信之情況
    外，得為證據。該所謂「不可信之情況」，由法院審酌被告
    以外之人於陳述時之外在環境及情況而為判斷。而被告以外
    之人於偵查時，是否與被告對質，與其陳述時之外在環境並
    無必然之關聯，自不得以偵查中未經被告詰問，逕認該陳述
    無證據能力。至該等陳述與事實是否相符，要屬證據證明力
    之問題，與證據能力之有無，不容混淆（最高法院94年度臺
    上字第7132號判決、95年度臺上字第1585號判決參照）。觀
    諸證人即告訴人陳基常於檢察官偵查時之陳述，其對檢察官
    之問題均能為連續陳述，且供述遭被告傷害經過等節，均係
    其親身經歷，亦無受到脅迫、誘導等不正取供之情形，本院
    衡酌該證人筆錄作成之外部狀況為整體考量，並無顯不可信
    之情況存在，復經本院傳喚其到庭進行詰問，充分保障被告
    之對質詰問權，是告訴人陳基常於檢察官偵查時之證述，自
    有證據能力。被告辯護人主張告訴人陳基常於檢察官偵查時
    所為證言，無證據能力云云，尚有誤解。
二、證人邱阿月於原審所為之證述，業已依法具結，且經原審實
    施交互詰問，賦予當事人彈劾其證詞之機會，依法自有證據
    能力。
三、卷附臺北市立聯合醫院仁愛院區出具之驗傷診斷書（見偵字
    第21448號卷第13頁） 係負責診斷被害人傷勢之醫師，依其
    所見所為之紀錄文書，核其本質，雖係被告以外之人於審判
    外之書面陳述，惟因係從事業務之醫師於醫療業務上所製作
    之紀錄文書，且無顯不可信之情況，依刑事訴訟法第159 條
    之4第2款之規定，得為證據。
乙、實體部分
壹、有罪部分：
一、訊據上訴人即被告廖韋銘矢口否認有何傷害及恐嚇犯行，辯
    稱：去程時伊與告訴人陳基常為了點歌本發生口角，告訴人
    罵伊是流氓，伊才很生氣說「如果我是流氓你早被打死了」
    ，告訴人就很用力拍自己胸部說「打我啊」，因而造成胸部
    瘀傷；回程時告訴人由後方拍伊肩膀，伊本能反應起來要打
    告訴人，但告訴人前面站了七、八個人，伊不可能打到告訴
    人，在回程往石碇服務區時，因遊覽車煞車致告訴人嘴唇碰
    撞而受傷，並非伊毆打所造成，伊沒有傷害及恐嚇告訴人云
    云。經查：
  (一)上開犯罪事實，業據證人即告訴人陳基常於偵查及本院審理
    時證稱：伊與被告於99年6月30日上午於台北市○○○路○段
    民權國中與昌吉街口，同搭一輛遊覽車，參加宜蘭一日遊，
    被告坐在左邊第一排靠走道位置，伊坐於被告後方，去程時
    因被告佔據點歌本，伊與被告發生口角；回程於同日晚上7
    時許，過了雪山隧道之坪林路段，伊很累在睡覺，突然聽到
    「碰」一聲而驚醒，被告站在車上走道叫伊出去，伊就站起
    來，被告二話不說就揮拳打中伊上嘴唇，伊退了二、三步，
    被告又飛踢伊之前胸，並要追打伊，其他乘客見狀就圍著伊
    ，保護伊到車子後方去，伊聽到被告說「下車時要打死你（
    臺語）」，伊很害怕，乃請司機在台北市青年公園附近暫停
    ，讓伊提前由遊覽車後門下車等語明確（見偵查卷第30頁、
    本院卷第70、71頁），核與證人邱阿月於原審審理時具結證
    稱：回程的時候，告訴人在座位睡著，被告坐在前面，忽然
    起來往座位高高坐下，告訴人因此驚醒，被告走出來，告訴
    人也出來，被告就用拳頭打到告訴人的臉，用腳踢告訴人胸
    部，經旁人的攔阻，被告還一直要衝過來，被告說你現在下
    車試試看我要把你打死（臺語）等語均相符合（見原審卷第
    21頁）。且被告於本院準備程序時亦坦承伊於回程時有對告
    訴人說：「下車時要打死你（臺語）」等語，告訴人係於台
    北市青年公園附近下車等節（見本院卷第24頁）。而告訴人
    受有上嘴唇1X1公分瘀傷、前胸1.5X1公分瘀傷，亦有臺北市
    立聯合醫院仁愛院區驗傷診斷書1紙在卷可按（見偵字第214
    48號卷第13頁）。又告訴人與被告參加本件旅遊，上車地點
    在台北市○○○路○段，而告訴係居住在台北市○○路○段，
    有其年籍資料在卷可憑，倘非告訴人在車上業遭被告上開毆
    打及恐嚇，而心生畏懼，何以會提前在台北市青年公園下車
    ？在在足認告訴人之指述信而有徵，核與事實相符。
  (二)被告雖以上開情詞置辯，惟被告於偵查中供稱：「告訴人突
    然拍我的椅背，害我嚇一跳，我才站起來拍告訴人的椅背，
    他就跑出來走到後面去說我的不是，他說完又回來，回來他
    又拍我後腦，他仗著後面的人支持他，他就回來打我的後腦
    ，我當然是本能反應就是起來要打他，可是這時車上旅客就
    起來制止，我沒有打到他」云云（見偵字第21448號卷第25
    頁），於原審審理時供稱：「告訴人拍我椅子，我就踢他椅
    子，他就起來走到走道中央，遊覽車快速行駛他自己站不穩
    慢慢往後仰，他就爬起來到後面跟其他人說我的不是，他靠
    後面有人支持他，他拍我後肩膀，其本能反應他拍我，我就
    起來要打他，我衝過去但他前面站了七、八個人，所以我沒
    有打到他」云云（見原審卷第22頁），被告就係「拍」告訴
    人的椅背或「踢」告訴人的椅子、告訴人係拍被告的「後腦
    」或「後肩膀」、係因旅客起來制止或因告訴人前面站了七
    、八個人才沒打到告訴人等情，陳述前後不一，是被告所辯
    情節，顯難採信。又被告另辯稱告訴人之胸部傷勢係自己用
    力拍胸部或推拿所致，而上嘴唇之傷情則係遊覽車煞車所造
    成云云，均屬空言，亦無足取。
  (三)被告辯護人辯以：證人邱阿月之證詞與告訴人指述十分一致
    ，乃事前密謀精心設計的結果云云，然證人邱阿月於案發當
    時與被告及告訴人均同處遊覽車內，在此狹小空間內對案件
    發生之經過情形均親眼目睹，且其與被告間並無仇隙怨恨，
    當無甘冒偽證罪風險刻意誣陷被告之可能，且彼等前揭證述
    之情，亦與告訴人指述被告傷害告訴人之情節相合，實足認
    證人邱阿月之證述內容信而有徵，有其憑信基礎。倘證人邱
    阿月與被告有密謀誣陷被告之動機，則於本案應對被告為全
    面且一致之指述方屬合理，惟被告因不滿陳基常指責其不應
    占據歌本時，是否對陳基常出言「你等著瞧」恫嚇（即後述
    不另為無罪諭知部分），證人邱阿月並未與告訴人為相同證
    述，足認被告所指證人與告訴人精心設計陷害云云，實屬臆
    測，自不足採。
  (四)被告另指摘：(一)告訴人於警詢及偵查中或指述「被告一拳揍
    擊中告訴人『臉上』」，或指述「他就一拳揍我『眼睛』」
    ，前後反覆，並與驗傷單係記載「上嘴唇1*1公分」 之瘀傷
    顯不相當，起訴書所載之證據亦與事實相互矛盾；且證人邱
    阿月比劃出拳的動作與事實不符，應屬偽證；告訴人嘴唇之
    傷勢應係遊覽車煞車時造成的。(二)告訴人指述「被告飛腿踢
    倒告訴人於地」倘若為真，則告訴人理應胸骨斷裂，豈有僅
    前胸1.5*1 公分之瘀傷；且告訴人自承前往國術館推拿，惟
    正確消瘀之方式應為冰敷，告訴人瘀傷自不排除恐係因推拿
    不當而惡化；(三)被告係在告訴人拍打其後腦及肩部後，被告
    打不到告訴人時，始脫口而出「下車時要打死你」，此乃氣
    憤下所為，實屬人情之常，主觀上並無恐嚇之意。且此種拍
    打力道有限、亦不在被告可得目擊之範圍內，因被告無意興
    訟始未前往驗傷亦不再追究，實不宜執此即認被告所辯前後
    不一致云云。惟衡諸常情，人之記憶常隨時間之經過而有所
    遺忘或錯誤，或因著重之重點、敘述之順序而有差異，若其
    所述之主要事實無誤，即不得指為瑕疵。告訴人與證人對被
    告所為傷害行為之主要事實之指述及證述均相一致，已如前
    所述；而告訴人所稱遭「飛腿」踢倒，亦僅係一種動作之形
    容，並非即指力道必大於手的力量，或必成傷至何種程度。
    被告其餘所辯多係就枝微末節與本案事實無關部分徒事爭執
    、或妄加臆測，核無足採。
  (五)綜上所述，本件事證明確，被告傷害及恐嚇犯行堪予認定，
    應予依法論科。
二、核被告所為，係犯刑法第277條第1項之傷害罪及同法第305
    條之恐嚇危害安全罪。被告先傷害告訴人，經旁人攔阻後，
    又恐嚇告訴人，2次犯行犯意個別，行為互異，應予分論併
    罰。
三、原審以被告所為傷害及恐嚇犯行，罪證明確，適用刑法第
    277條第1項、第305條、第41條第1項前段、第51條第6 款之
    規定，並審酌被告與告訴人原互不相識，竟僅因細故即施暴
    ，造成告訴人上嘴唇及前胸受傷與心生畏懼之結果，且犯後
    飾詞否認犯罪，迄未與告訴人達成和解，態度難稱良好，並
    參酌被告之素行、犯罪動機、智識程度等一切情狀，分別量
    處拘役59日、30日，並均諭知易科罰金之折算標準及定應執
    行之刑；經核其認事用法並無違誤，量刑亦稱妥適。告訴人
    以被告至今尚未與其達成和解，原審僅量處拘役實屬過輕為
    由，提起上訴；被告則猶執陳詞，否認犯罪提起上訴。惟按
    刑之量定，為求個案裁判之妥當性，法律賦予法院裁量之權
    。量刑輕重，屬為裁判之法院得依職權自由裁量之事項，苟
    其量刑已以行為人之行為罪責為基礎，並斟酌刑法第57條各
    款所列情狀，在法定刑度內，酌量科刑，如無偏執一端，致
    明顯失之出入情形，上級審法院即不得單就量刑部分遽指為
    不當或違法。原審已斟酌其未與告訴人和解之情狀，而於傷
    害罪及恐嚇罪之法定本刑內科處徒刑，並無違法之處；被告
    所辯亦經本院詳駁如前所述，其等上訴均無理由，應予駁回
    。
貳、不另為無罪諭知部分：
  (一)公訴意旨略以：被告與告訴人於99年6月30日上午9時30分許
    ，在臺北市○○○路○ 段民權國中與昌吉街間搭乘同一部遊
    覽車，在遊覽車開往宜蘭途中，雙方因被告佔據點歌本，不
    讓其他乘客閱覽以點選歌曲而發生爭吵，被告以「老仔多管
    閒事，你等著瞧（臺語）」等危害生命、身體之語恫嚇告訴
    人，使告訴人心生畏怖，因認被告此部分尚涉有刑法第305
    條之恐嚇危害安全罪嫌。
  (二)按刑法第305 條所謂致生危害於安全，係指受惡害之通知者
    ，因其恐嚇，生安全上之危險與實害而言（最高法院26年渝
    非字第15號判例要旨參照）。
  (三)訊據被告否認有檢察官前揭所指恐嚇犯行，辯稱：其沒有恐
    嚇告訴人等語。經查，證人邱阿月於原審審理時證稱：「兩
    人（指被告與告訴人）就吵起來，被告的意思是陳基常多管
    閒事很不高興，被告說老的多管閒事」等語（見原審卷第21
    頁反面），則被告是否有如告訴人所指訴口出「老仔多管閒
    事」以外，又說「你等著瞧」等語，已有疑義；且本院審酌
    被告上開言詞、語氣，及證人邱阿月證稱被告之意思是陳基
    常多管閒事等語，亦未提及被告有何使人心生畏懼之恐嚇言
    詞，應係被告告知告訴人不要多管閒事之意，在客觀上難認
    有何對於告訴人之生命、身體、自由、名譽、財產，產生安
    全上之危險與實害可言。是被告所為，核與刑法恐嚇危害安
    全罪之構成要件有間，不得逕以該罪論處。此外，復查無其
    他積極證據足認被告有公訴人此部分所指犯行，原應為無罪
    諭知，惟依公訴意旨認此部分與前開恐嚇有罪部分係接續行
    為，為一罪，爰不另為無罪諭知。原審因認被告此部分被訴
    犯有刑法第305條第1項之詐欺取財罪，核屬不能證明，不另
    為無罪之諭知，認事用法，核無不合，檢察官循告訴人之請
    求提起上訴，指稱被告出言「老仔多管閒事」一語，主觀上
    已具恐嚇犯自，足令告訴人心生畏懼之陳詞，又未能舉證以
    明其實，任意指摘原判決此部分不當，求予撤銷改判，為無
    理由，應予駁回。
據上論斷，應依刑事訴訟法第368 條，判決如主文。
本案經檢察官何明楨到庭執行職務。
中    華    民    國   100    年    7     月    26    日
                  刑事第六庭審判長法  官  邱同印
                                  法  官  郭豫珍
                                  法  官  何信慶
以上正本證明與原本無異。
不得上訴。
                                  書記官  王泰元
中    華    民    國   100    年    7     月    27    日